【裁判字號】    98,交聲,2409
【裁判日期】    981111
【裁判案由】    聲明異議
【裁判全文】
臺灣高雄地方法院交通事件裁定        98年度交聲字第2409號
原處分機關  交通部公路總局高雄區監理所
異  議  人  甲○○
上列受處分人因違反道路交通管理處罰條例案件，對於交通部公
路總局高雄區監理所所為之處分（原處分：高監營裁字第裁80-N
00000000號），聲明異議，本院裁定如下：
    主  文
原處分關於甲○○酒精濃度超過規定標準，吊扣駕駛執照十二個
月之處分撤銷。
    理  由
一、原處分意旨略以：異議人即受處分人甲○○於民國97年4 月
    28日下午6 時30分許飲酒後騎乘車號M8J-585 號重型機車，
    行經高雄縣大寮鄉○○路429 號前，與陳楷元所駕駛之車號
    E3-2150 號自小貨車發生擦撞，異議人經送醫治療後，抽血
    測得血液中酒精濃度為185.17mg/dl ，換算呼氣中酒精濃度
    達0.92mg/l，而由高雄縣政府警察局交通警察隊林園分隊舉
    發異議人「酒後駕車肇事酒測值0.92毫克」，並開立97年 4
    月28日高警交字第N00000000 號舉發違反道路交通管理事件
    通知單，而交通部公路總局高雄區○○○○○道路交通管理
    處罰條例第35條第1 項第1 款及第24條第1 項第1 款規定，
    於98年8 月17日以高監營裁字第裁80-N00000000號裁決書裁
    處異議人吊扣駕駛執照12個月，並施以道安講習。異議人接
    獲裁決書後，不服上開裁決處分，於法定期間內向本院聲明
    異議。
二、本件異議意旨略以：異議人因下班時與朋友小酌2 杯，於回
    家途中騎機車發生交通事故，現在已服刑完畢，還要吊扣異
    議人的汽車駕駛執照，因為全家人都要靠異議人開車養活家
    人，如汽車駕駛執照吊扣馬上會面臨失業，家裡也馬上陷入
    困苦，異議人不能沒有工作，希望法院給予異議人機會，請
    求撤銷吊扣處分等語（聲明異議範圍不含施以道安講習部分
    ）。
三、按汽車駕駛人，駕駛汽車經測試檢定有酒精濃度超過規定標
    準之情形者，處新臺幣15,000元以上60,000元以下罰鍰，並
    當場移置保管其車輛及吊扣其駕駛執照1 年，道路交通管理
    處罰條例第35條第1 項第1 款定有明文。而所謂酒精濃度超
    過規定之標準者，依道路交通安全規則第114 條第2 款之規
    定，係指汽車駕駛人飲用酒類或其他類似物後其吐氣所含酒
    精濃度超過每公升0.25毫克或血液中酒精濃度超過0.05% 以
    上者。次按，汽車駕駛人，因違反本條例及道路交通安全規
    則之規定，受吊銷駕駛執照處分時，吊銷其持有各級車類之
    駕駛執照，道路交通管理處罰條例第68條定有明文。此規定
    係於94年12月14日修正公布，並於95年3 月1 日施行，而修
    正前之道路交通管理處罰條例第68條則係規定「汽車駕駛人
    ，因違反本條例及道路交通安全規則之規定，受吊扣或吊銷
    駕駛執照處分時，吊扣或吊銷其持有各級車類之駕駛執照」
    ，觀其修法意旨，係以「原條文將違規駕駛人所持有之各級
    車類駕駛執照一併吊扣或吊銷，失之過酷，影響人民工作及
    生活甚鉅」為由，而刪除吊扣駕駛人駕駛執照時，應吊扣駕
    駛人持有各級車類駕駛執照之規定，是依現行道路交通管理
    處罰條例，已無得吊扣駕駛人所持有他級駕駛執照之依據存
    在，從而，於為吊扣駕駛人駕駛執照之處分時，自僅得吊扣
    駕駛人違規時所駕駛該級車類之駕駛執照，以限制其繼續駕
    駛該級車類行駛道路之權利。
四、經查：
  (一)異議人於97年4 月28日下午6 時30分許，在飲酒後呼氣酒精
    濃度為每公升0.92毫克（0.92mg/l）之情形下，仍騎乘車號
    M8J-585 號重型機車，行經高雄縣大寮鄉○○路429 號前，
    與陳楷元所駕駛之車號E3-2150 號自小貨車發生擦撞，而由
    高雄縣政府警察局交通警察隊林園分隊舉發異議人「酒後駕
    車肇事酒測值0.92毫克」，並由原處分機關就酒後駕車部分
    之交通違規行為裁處吊扣駕駛執照12個月並施以道安講習之
    事實，業據異議人自承在卷，並有高雄縣政府警察局97年 4
    月28日高警交字第N00000000 號舉發違反道路交通管理事件
    通知單、原處分機關98年8 月17日高監營裁字第裁80-N0000
    0000號違反道路交通管理事件裁決書各1 份附卷可稽，是異
    議人酒後酒精濃度超過規定標準，仍於上開時、地騎乘重型
    機車之違規行為，堪以認定。
  (二)經查，本件異議人領有重型機車及普通小型車駕駛執照，有
    證號查詢機車駕駛人資料、證號查詢汽車駕駛人資料各1 份
    在卷可稽，而本件異議人既係騎乘重型機車違規，依現行道
    路交通管理處罰條例第68條規定，僅得吊扣其重型機車駕駛
    執照，並不得吊扣駕駛人所持有各級車類之駕駛執照，亦即
    於為吊扣駕駛人駕駛執照之處分時，僅得吊扣駕駛人違規時
    所駕駛該級車類之駕駛執照，以限制其繼續駕駛該級車類行
    駛道路之權利。從而，原處分機關僅能吊扣異議人違規當時
    所駕車類（即重型機車）之駕駛執照，不得率爾吊扣異議人
    現尚有效之其他各級駕駛執照（即職業大貨車駕駛執照），
    原處分機關未審酌新修正之法律規定，逕予裁處吊扣其駕駛
    執照12個月，復未依「違反道路交通管理事件統一裁罰基準
    及處理細則」第43條第2 項第3 款規定，記明應受吊扣駕駛
    執照之名稱，均有可議，是異議人本件異議為有理由，應由
    本院將原處分關於吊扣駕駛執照12 個 月部分之處分撤銷，
    由原處分機關依修法後之規定及意旨，另為適法之處分，爰
    不另為裁定，附此敘明。
五、依道路交通案件處理辦法第20條前段，裁定如主文。
中    華    民    國    98    年    11    月    11    日
                      交通法庭      法  官  陳盈吉
以上正本證明與原本無異。
如不服本裁定，應於收受送達後5 日內向本院提出抗告狀。
中    華    民    國    98    年    11    月    11    日
                                    書記官  陳展榮


司法院資訊處製作；財團法人民間司法改革基金會備份。
